臺灣苗栗地方法院民事判決
111年度重訴字第75號
原      告  楊秀娥


訴訟代理人  陳盈光律師
被      告  廖俊盛
上列當事人間請求侵權行為損害賠償事件，經刑事庭移送前來，
本院於民國111年11月3日言詞辯論終結，判決如下：
    主  文
被告應給付原告新臺幣壹仟萬元，及自民國一百一十一年四月三
十日起至清償日止，按週年利率百分之五計算之利息。
本判決於原告以新臺幣參佰參拾參萬元為被告供擔保後，得假執
行。
    事實及理由
壹、程序部分
一、本件被告未於言詞辯論期日到場，核無民事訴訟法第386條
    所列各款情形，爰依原告之聲請，由其一造辯論而為判決。
二、按訴狀送達後，原告不得將原訴變更或追加他訴，但擴張或
    減縮應受判決事項之聲明者，不在此限，民事訴訟法第255
    條第1項第3款定有明文。本件原告起訴時原聲明：被告、曾
    廣至（未經本院刑事庭裁定移送，非本件審理範圍）應連帶
    給付原告新臺幣(下同）1000萬元，及自民國109年5月30日
    起至清償日止，按週年利率5％計算之利息（見本院111年度
    重附民字第7號卷〈下稱附民卷〉第5頁至第7頁）。嗣於111年
    11月3日言詞辯論期日變更聲明為：被告應給付原告1000萬
    元，及自刑事附帶民事起訴狀繕本送達被告翌日起至清償日
    止，按週年利率5％計算之利息（見本院111年度重訴字第75
    號卷〈下稱本院卷〉第80頁），核屬減縮應受判決事項之聲明
    ，依上開規定，應予准許。
貳、實體部分
一、原告主張：被告於109年5月間透過訴外人黃士綱得悉提供金
    融帳戶供不詳人匯款轉帳使用，並依指示將金融帳戶內之款
    項領出交給他人，即能領取高額報酬，且與黃士綱一同至金
    融機構領取金融帳戶之金額後，再轉交訴外人歐睿豪，極可
    能係隱匿詐欺集團所詐取之贓款之去向，詎其為求賺取上開
    報酬，仍基於縱使發生他人因受騙致財產受損、隱匿詐欺犯
    罪所得去向之結果，亦不違背其本意之詐欺取財及洗錢之不
    確定故意，加入黃士綱、歐睿豪等人所屬詐欺集團（下稱本
    案詐欺集團），而與本案詐欺集團成年成員共同意圖為自己
    不法之所有，基於三人以上共同詐欺取財、參與犯罪組織及
    洗錢之犯意聯絡，由被告於109年5月間在苗栗縣竹南鎮海口
    里某便利商店前，將其所申辦之華南商業銀行帳號00000000
    0000號帳戶（下稱本案帳戶）存摺、印章、提款卡及密碼提
    供予黃士綱，並依黃士綱指示設定約定轉帳帳戶以供本案詐
    欺集團匯款使用，嗣本案詐欺集團不詳成員於109年2月至5
    月間，化名李博文以通訊軟體LINE向原告佯稱其為香港匯豐
    銀行期貨人員，依其指示投資可獲利云云，致原告陷於錯誤
    ，於附表所示時間匯入附表所示金額至本案帳戶內，再由被
    告、黃士綱及本案詐欺集團其他成員以附表「後續金流」欄
    所示方式取得上開詐欺所得，爰依侵權行為之法律關係提起
    本件訴訟等語，並聲明：㈠如主文第1項。㈡願供擔保請准宣
    告假執行。
二、被告未於言詞辯論期日到場，亦未提出書狀作任何聲明或陳
    述。
三、得心證之理由
㈠、原告主張之上開事實，業經本院以110年度訴字第183號刑事
    判決認定被告犯3人以上共同詐欺取財罪，處有期徒刑1年4
    月，並經臺灣高等法院臺中分院以111年度金上訴字第1960
    號判決上訴駁回在案，有前揭刑事判決在卷可稽（見本院卷
    第15頁至第33頁、第57頁至第75頁），並經本院依職權調閱
    110年度訴字第183號刑事全案卷宗閱覽無訛，而被告對原告
    主張之事實，已於相當時期受合法之通知，而於言詞辯論期
    日不到場，亦未提出書狀爭執，依民事訴訟法第280條第3項
    準用第1項之規定，視同自認，堪認原告主張為真實。
㈡、按因故意或過失，不法侵害他人之權利者，負損害賠償責任
    。故意以背於善良風俗之方法，加損害於他人者亦同；數人
    共同不法侵害他人之權利者，連帶負損害賠償責任。民法第
    184第1項、第185條第1項前段分別定有明文。被告與黃士綱
    所屬本案詐欺集團成員共同詐取原告之財物共計1000萬元，
    業經本院認定如前，核屬共同侵權行為人，依前開規定，被
    告應就原告所受損害負連帶賠償之責，則原告依侵權行為損
    害賠償之法律關係，對於連帶債務人中之被告請求全部損害
    賠償之給付，洵屬有據。
㈢、按給付無確定期限者，債務人於債權人得請求給付時，經其
    催告而未為給付，自受催告時起，負遲延責任。其經債權人
    起訴而送達訴狀，與催告有同一之效力，民法第229條第2項
    定有明文。又遲延之債務，以支付金錢為標的者，債權人得
    請求依法定利率計算之遲延利息；法定週年利率為5％，民法
    第233條第1項前段、第203條亦有明文。本件原告對被告之
    侵權行為債權，核屬無確定期限之給付，既經原告提起刑事
    附帶民事訴訟，其起訴狀繕本於111年4月29日送達被告（見
    附民卷第27頁），被告迄未給付，當應負遲延責任，是原告
    併予請求自起訴狀繕本送達被告之翌日起算之法定遲延利息
    ，核無不合，應予准許。
四、綜上所述，原告依侵權行為損害賠償法律關係，請求被告給
    付原告1000萬元，及自起訴狀繕本送達被告之翌日即111年4
    月30日起至清償日止，按週年利率5％計算之利息，為有理由
    ，應予准許。又原告陳明願供擔保，請求宣告假執行，與民
    事訴訟法第390條第2項之規定並無不合，爰酌定相當擔保金
    額准許之。
五、本件係刑事附帶民事訴訟，經刑事庭裁定移送民事庭審理事
    件，依刑事訴訟法第504條第2項規定，免納裁判費，亦無其
    他訴訟費用支出，故無諭知訴訟費用負擔之必要，附此敘明
    。
中　　華　　民　　國　　111 　年　  11　　月　　24　　日
                  民事第二庭  法　官　何松穎
以上正本係照原本作成。 
如對本判決上訴，須於判決送達後20日內向本院提出上訴狀。如
委任律師提起上訴者，應一併繳納上訴審裁判費。
中　　華　　民　　國　　111 　年　　11　　月　　24　　日
                              書記官  劉立晨
附表
編號 匯入時間 金額（新臺幣） 後續金流 1 109年5月18日 上午11時26分許 500萬元 ①109年5月18日下午2時27分許被告臨櫃提領180萬元後轉交黃士綱、歐瑞豪。 ②同日下午2時47分許轉帳100萬元（不含手續費）至訴外人陳佳宏所申辦000-00000000000000號帳戶（下稱陳佳宏帳戶）。 ③同日下午2時48分許轉帳100萬（不含手續費）至訴外人曾廣至所申辦000-0000000000000號帳戶（下稱曾廣至帳戶）。 ④同日下午2時49分許轉帳100萬（不含手續費）至訴外人江煒展所申辦000-000000000000號帳戶（下稱江煒展帳戶）。 2 109年5月19日 上午9時59分許 500萬元 ①109年5月19日中午12時21分許黃士綱臨櫃提領200萬元。 ②同日中午12時32分許轉帳10萬元（不含手續費）至陳佳宏帳戶。 ③同日中午12時32分許轉帳100萬元（不含手續費）至曾廣至帳戶。 ④同日中午12時33分許轉帳100萬元（不含手續費）至江煒展帳戶。 ⑤同日中午12時34分許轉帳90萬元（不含手續費）至陳佳宏帳戶。 ⑥同日下午1時22、23、24、25、26分許陳佳宏持本案帳戶提款卡在自動櫃員機提領2萬元（不含手續費）共5次。 ⑦同日下午4時22分許轉帳9萬9000元（不含手續費）至訴外人葉芯瑀所申辦帳號000-00000000000號帳戶。